【裁判字號】    97,上訴,284
【裁判日期】    970327
【裁判案由】    毒品危害防制條例
【裁判全文】
臺灣高等法院刑事判決                 97年度上訴字第284號
上  訴  人
即  被  告  甲○○
上列上訴人因毒品危害防制條例案件，不服臺灣臺北地方法院96
年度訴緝字第203 號，中華民國96年12月14日第一審判決（起訴
案號：臺灣臺北地方法院檢察署95年度毒偵字第1719號），提起
上訴，本院判決如下：
    主  文
原判決撤銷。
甲○○施用第一級毒品，累犯，處有期徒刑拾月，減為有期徒刑
伍月，如易科罰金，以銀元參佰元即新臺幣玖佰元折算壹日，扣
案之附著於注射針筒內之海洛因（淨重零點零壹公克）沒收銷燬
之，針筒壹支沒收。
    事  實
一、甲○○有違反麻醉藥品管理條例、毒品危害防制條例、侵占
    、洗錢防制法等多項犯罪紀錄，前於民國（下同）90年間，
    因施用第一級毒品案件，經臺灣板橋地方法院以90年度毒聲
    字第1728號裁定令入戒治處所施以強制戒治，於91年7 月18
    日執行完畢，其刑案部分，經臺灣板橋地方法院以90年度訴
    字第1418號判決判處有期徒刑7 月確定，於92年2 月18日執
    行完畢；又於94年間，因違反洗錢防制法案件，經臺灣板橋
    地方法院以94年度簡上字第345 號判決判處有期徒刑5 月確
    定，而於95年1 月26日易科罰金執行完畢。詎甲○○仍不知
    悔改，於前開強制戒治執行完畢5 年內，另基於施用第一級
    毒品之犯意，於95年6 月14日18時許，在其位於臺北縣中和
    市○○路354 巷13號5 樓之住處，施用第一級毒品海洛因。
    嗣於95年6 月16日在臺北市文山區○○○路○ 段200 號前，
    因警員見甲○○形跡可疑而予盤查，甲○○在其施用毒品之
    犯罪尚未被有偵查權之機關或公務員發覺前，自行由其內褲
    鬆緊帶中取出其所有內含海洛因粉末（經取出後秤其淨重為
    0.01 公 克）之針筒1 支交給警方查扣，並自首表明其施用
    毒品犯行，願接受法院裁判，及配合警方採取尿液送驗呈嗎
    啡（海洛因水解反應）陽性反應，始悉上情。嗣甲○○於臺
    灣臺北地方法院審理時，因畏罪潛逃大陸地區藏匿，經臺灣
    臺北地方法院於96年2 月9 日發布通緝，後因其弟不幸亡故
    ，甲○○為返家奔喪，故委託友人向金門縣警察局警員乙○
    ○表明願自動歸案，經警於96年11月13日在金門縣烈嶼岸際
    於甲○○登岸時而查獲。
二、案經臺北市政府警察局文山第二分局報請臺灣臺北地方法院
    檢察署檢察官偵查起訴。
    理  由
壹、程序方面：
    按被告以外之人於審判外之陳述，雖不符刑事訴訟法第159
    條之1 至第159 條之4 之規定，而經當事人於審判程序同意
    作為證據，法院審酌該言詞陳述或書面陳述作成時之情況，
    認為適當者，亦得為證據；當事人、代理人或辯護人於法院
    調查證據時，知有刑事訴訟法第159 條第1 項不得為證據之
    情形，而未於言詞辯論終結前聲明異議者，視為有前項之同
    意，刑事訴訟法第159 條之1 、第159 條之5 第1 項、第2
    項分別定有明文。經查，本判決下列所引用之被告以外之人
    於審判外之陳述或非供述證據，檢察官、被告於本院言詞辯
    論終結前均未聲明異議，本院審酌上開證據資料製作時較無
    人情施壓或干擾，亦無不當取供，及證明力明顯過低之瑕疵
    ，認以之作為證據應屬適當，故揆諸前開規定，認前揭證據
    資料有證據能力，合先敘明。
貳、實體方面：
一、被告甲○○如何於前揭時地施用第一級毒品海洛因之事實，
    業據被告於原審及本院審理時均坦白承認，又其於96年1 月
    16日為警查獲後所採集之尿液經送檢驗結果，確呈嗎啡（海
    洛因水解後之反應）陽性反應等情，有臺灣檢驗科技股份有
    限公司95年7 月4 日濫用藥物尿液檢驗報告1 紙在卷可稽（
    見偵查卷第45頁）。另扣案之針筒內含之白色粉末（淨重0.
    01公克，經警方取出裝置於空包裝袋中送驗），經送法務部
    調查局鑑定後，發現確含有第一級毒品海洛因成分等情，亦
    有該局95年7 月17日調科壹字第020008140 號鑑定通知書1
    紙附卷可參（見偵查卷第43頁）。此外，復有供施打毒品用
    之針筒1 支扣案可資佐證，足證被告之自白與事實相符，可
    以採信。另被告曾於90年間，因施用第一級毒品案件，經臺
    灣板橋地方法院以90年度毒聲字第1728號裁定令入戒治處所
    施以強制戒治，於91年7 月18日執行完畢，其刑案部分，經
    臺灣板橋地方法院以90年度訴字第1418號判決判處有期徒刑
    7 月確定，於92年2 月18日執行完畢等情，有本院被告全國
    前案紀錄表1 紙附卷足憑，其於強制戒治處分執行完畢5 年
    後，再犯本件施用毒品罪，自應依法論科。
二、新舊法之比較：
（一）被告行為後，於94年2 月2 日修正公布之刑法，於95年7
      月1 日施行，其中刑法第2 條係規範行為後法律變更所生
      新舊法律比較適用之準據法，是刑法第2 條本身雖經修正
      ，但該條文既屬適用法律之準據法，本身尚無比較新舊法
      之問題，應逕適用裁判時即修正後刑法第2 條規定以決定
      適用之刑罰法律，先予敘明。
（二）關於自首部分，被告行為時刑法第62條規定：「對於未發
      覺之罪自首而受裁判者，減輕其刑。但有特別規定者，依
      其規定。」本件裁判時上開條文已修正為：「對於未發覺
      之罪自首而受裁判者，得減輕其刑。但有特別規定者，依
      其規定。」即被告如符合自首要件，依修正前刑法之規定
      ，必減輕其刑，然依修正後刑法之規定，法院仍得裁量是
      否減輕其刑，自應以被告行為時即修正前刑法第62條之規
      定較有利於被告。
（三）至被告行為時之刑法第47條規定：「受有期徒刑之執行完
      畢，或受無期徒刑或有期徒刑一部之執行而赦免後，5 年
      以內再犯有期徒刑以上之罪者，為累犯，加重本刑至2 分
      之1 。」，惟修正後之刑法第47條第1 項則規定：「受徒
      刑之執行完畢，或一部之執行而赦免後，5 年以內故意再
      犯有期徒刑以上之罪者，為累犯，加重本刑至2 分之1 。
      」故被告於受有期徒刑之執行完畢後，5 年內再故意犯有
      期徒刑以上之罪，不論依修正前、後之規定，均構成累犯
      ，對被告而言並無有利不利之情形，應依一般法律適用原
      則，適用裁判時之法律，即修正後之刑法第47條第1 項規
      定論處（最高法院95年11月7 日95年度第21次刑庭會議決
      議、本院暨所屬法院95年度法律座談會決議亦同此意旨）
      ，亦併此敘明。
三、查海洛因係毒品危害防制條例第2 條第2 項第1 款所定之第
    一級毒品，不得非法持有、施用。核被告所為，係犯毒品危
    害防制條例第10條第1 項施用第一級毒品罪。其於施用海洛
    因前後持有海洛因之行為，應為其施用之高度行為所吸收，
    不另論罪。另被告有事實欄所載之犯罪科刑執行情形，有本
    院被告全國前案紀錄表1 紙在卷可稽，其於前案執行完畢後
    5 年以內故意再犯有期徒刑以上之本罪，為累犯，應依刑法
    第47條第1 項之規定加重其刑。另被告於95年6 月16日在犯
    罪未被有偵查權之機關或公務員發覺前，即先行對臺北市政
    府警察局保安大隊警員自首表明其施用毒品犯行，並願接受
    法院裁判等情，有卷附被告於95年6 月16日警詢筆錄、臺北
    市政府警察局文山第二分局95年6 月17日北市警文二分刑字
    第09532014100 號刑事案件移送書各1 件在卷可稽，爰依修
    正前刑法第62條前段之規定減輕其刑，並依法先加後減之。
四、原審認被告罪證明確，予以論罪科刑，固非無見。惟查：（
    一）被告犯罪之時間，係於95年7 月1 日以前，被告行為後
    ，刑法第62條關於自首之規定既有修正，原審漏未比較新舊
    法，即逕適用修正後之刑法第62條之規定，自有未洽。（二
    ）中華民國96年罪犯減刑條例第5 條固規定：「本條例施行
    前，經通緝而未於中華民國96年12月31日以前自動歸案接受
    偵查、審判或執行者，不得依本條例減刑。」惟查，中華民
    國96年罪犯減刑條例業於96年7 月16日開始施行，被告雖於
    96年2 月9 日經臺灣臺北地方法院發布通緝，後因欲返家奔
    喪，故委託友人向金門縣警察局警員乙○○表明願自動歸案
    ，並經警於96年11月13日被告在金門縣烈嶼岸際登岸時查獲
    等情，業據證人乙○○於本院審理時證稱屬實（見本院卷第
    32頁及其反面），被告之行為核與自動歸案之要件相符，揆
    諸前揭法條意旨，被告自得依前開條例減刑，原審未予詳查
    ，遽認被告不符減刑之要件，亦有不合。被告上訴意旨，認
    其於通緝後係自動歸案，符合減刑要件云云，為有理由，原
    判決既有前揭可議之處，自應由本院將原判決予以撤銷改判
    。爰審酌被告有多次犯罪前科紀錄，素行本不佳，經強制戒
    治並科刑後，猶不知警惕，足見其陷溺已深，惟念其本件施
    用毒品次數僅一次，且係自首施用毒品之犯行，並接受法院
    裁判，犯罪後態度尚稱良好等一切情狀，量處如主文第2 項
    所示之刑，並依中華民國96年罪犯減刑條例減其刑2 分之1
    。又被告行為後，刑法第41條關於易科罰金之規定業於94年
    2 月2 日修正公布，95年7 月1 日起施行。依修正後刑法第
    2 條第1 項規定，行為後法律有變更者，適用行為時之法律
    ，但行為後之法律有利於行為人者，適用最有利於行為人之
    法律。依修正前罰金罰鍰提高標準條例第2 條前段（現已刪
    除）規定，就其原定數額提高為100 倍折算1 日，即被告行
    為時之易科罰金折算標準，以銀元300 元即新台幣900 元折
    算1 日，然修正後之刑法第41條第1 項前段則規定「犯最重
    本刑為5 年以下有期徒刑以下之刑之罪，而受6 個月以下有
    期徒刑或拘役之宣告者，得以新臺幣1,000 元、2,000 元或
    3,00 0元折算1 日，易科罰金。」比較修正前後易科罰金之
    折算標準，以修正前規定較有利於被告，爰依修正前刑法第
    41條第1 項之規定諭知易科罰金之折算標準。至扣案針筒內
    所含之第一級毒品海洛因（淨重0.01公克），應依毒品危害
    防制條例第18條第1 項前段之規定沒收銷燬之，另扣案之針
    筒1 支為被告所有，供其施用毒品海洛因所用之物，爰依刑
    法第38條第1 項第2 款之規定諭知沒收。
據上論斷，應依刑事訴訟法第369 條第1 項前段、第364 條、第
299 條第1 項前段，毒品危害防制條例第10條第1 項、第18條第
1 項前段，刑法第2 條第1 項前段、第11條、第47條第1 項、第
38條第1 項第2 款，修正前刑法第62條前段、第41條第1 項，中
華民國96年罪犯減刑條例第2 條第1 項第3 款、第7 條、第9 條
，判決如主文。
本案經檢察官陳國鳴到庭執行職務。
中    華    民    國    97    年    3     月    27    日
                  刑事第三庭審判長法  官  蔡秀雄
                                  法  官  許文章
                                  法  官  謝靜恒
以上正本證明與原本無異。
如不服本判決，應於收受送達後十日內向本院提出上訴書狀，其
未敘述上訴之理由者並得於提起上訴後十日內向本院補提理由書
（均須按他造當事人之人數附繕本）。
                                  書記官  陳珮茹
中    華    民    國    97    年    3     月    27    日
附錄：本案論罪科刑法條全文
毒品危害防制條例第10條第1項
施用第一級毒品者，處6月以上5年以下有期徒刑。


司法院資訊處製作；財團法人民間司法改革基金會備份。
